最高法院刑事判決　　　　　　　　　　　　　　　九十一年度台上字第五三九六號
　　上　訴　人　甲○○
右上訴人因違反毒品危害防制條例案件，不服台灣高等法院中華民國九十一年六月二
十日第二審判決（九十一年度上訴字第九六二號，起訴案號：台灣板橋地方法院檢察
署九十年度偵字第一一五○○號），提起上訴，本院判決如左：
    主  文
上訴駁回。
    理  由
按刑事訴訟法第三百七十七條規定，上訴於第三審法院，非以判決違背法令為理由，
不得為之。是提起第三審上訴，應以原判決違背法令為理由，係屬法定要件。如果上
訴理由狀並未依據卷內訴訟資料，具體指摘原判決不適用何種法則或如何適用不當，
或所指摘原判決違法情事，顯與法律規定得為第三審上訴理由之違法情形，不相適合
時，均應認其上訴為違背法律上之程式，予以駁回。本件上訴人甲○○上訴意旨略稱
：(一)原審未查明事實，即以電話通聯紀錄、基地台位置及扣案之毒品一包，認定陳黃
勇向上訴人購買海洛因。但陳黃勇與上訴人有共同施用毒品之習慣，當時警方係命陳
黃勇出面誘使上訴人持海洛因前來，再予逮捕，該非法取得之證據，無證據能力，不
得採為判決之基礎。(二)陳黃勇曾於第一審證述，未向上訴人購買海洛因，原審未再傳
喚陳黃勇到庭對質，有應於審判期日調查之證據而未予調查之違法云云。
惟查：(一)原判決維持第一審論處上訴人連續販賣第一級毒品罪刑之判決（依刑法第五
十九條酌量減輕其刑後，判處有期徒刑九年六月），駁回上訴人在第二審之上訴，係
依憑向上訴人購買海洛因施用之陳黃勇之指證；證人即至現場逮捕之警員顏宏烈、向
緒知之證述；上訴人亦承認，當時係應陳黃勇之電話通知，持一包海洛因前來赴約，
嗣被警查獲時，在其身上扣得新台幣（下同）一千元；並有海洛因一包扣案及通聯紀
錄一份附卷可稽，以為論據。並敘明：(1)上訴人曾有多次前科（曾有二次竊盜、四次
毒品前科，先後經判處有期徒刑七月、五月、三年四月、四年、三年六月、三年十月
，曾於民國八十三年一月十四日、八十八年十二月二十九日先後二次假釋，二次撤銷
假釋，目前尚在執行中，於本案不構成累犯），於假釋期內又基於概括之犯意，意圖
販賣海洛因營利，自九十年六月二十三日至同年七月三日止，以其行動電話（000
0000000號）為聯絡工具，與陳黃勇聯絡（行動電話號碼為00000000
00號），連續七次在台北市○○路、和平西路交岔路口之「莒光加油站」，或台北
縣板橋市○○路○段等地點，以每包一千元之價格將第一級毒品海洛因販賣予陳黃勇
施用。嗣陳黃勇為戒除毒癮，於九十年七月六日下午至台北市政府警察局中正第二分
局泉州街派出所向警員自首請求勒戒，警方為追查毒品來源，因而授意陳黃勇於同日
下午四時五十五分許，以行動電話與上訴人聯絡，表示欲再購買一千元海洛因。上訴
人乃於同日下午五時四十五分許，攜帶一包海洛因駕駛自用小客車，前往台北縣板橋
市○○路○段大漢橋下赴約，雙方在上訴人之車內完成交易後，經警在板橋市○○路
一八○巷口將上訴人之車輛攔下，並扣得前揭海洛因一包（淨重○‧○三公克）及一
千元。(2)扣案之證物經送請鑑定結果，確為第一級毒品海洛因淨重○‧○三公克，有
法務部調查局九十年十一月十四日陸(一)字第九○一八九二一八號鑑定通知書在卷可
資證明。(3)陳黃勇始終證稱自九十年六月間起，均以其0000000000號行動
電話，與上訴人之0000000000號行動電話聯絡，洽談買賣海洛因事宜。嗣
經第一審法院調查結果，上開電話於九十年六月二十三日、二十四日、二十五日、二
十六日、二十七日、二十八日、九十年七月三日（以上七次），及七月六日（即查獲
之當次）確有通聯紀錄；且受話地點之基地台，亦在台北市○○路、和平西路交岔路
口、台北縣板橋市○○路及大漢橋附近等處，有台灣大哥大股份有限公司所檢送之通
聯資料可查。(4)海洛因危害人體健康至鉅，政府查緝甚嚴，且對販賣者處以重刑，上
訴人竟甘冒重刑危險販賣海洛因，顯有營利之意圖。(5)陳黃勇指證向上訴人購買海洛
因之次數及金額，前後所供雖曾有差異，稱七次或十餘次、一千元至二千元。然證人
之陳述有部分前後不符，或相互間有所歧異時，究竟何者為可採，法院仍得本其自由
心證予以斟酌，非謂一有不符或矛盾，即應認其全部均為不可採信；若其基本事實之
陳述，果與真實性無礙時，則仍非不得予以採信。關於自九十年六月二十三日至同年
七月三日止之販賣次數，應以電話通聯紀錄之七次為可採；關於金額部分，則採認最
有利於上訴人之一千元。(6)海洛因係毒品危害防制條例第二條第二項第一款所稱之第
一級毒品，上訴人前七次之販賣行為已經既遂；至於第八次，係因陳黃勇為配合警方
查緝而向上訴人佯稱欲再購買毒品，實際上並無買受之真意，惟上訴人先前既有販賣
毒品之故意，且依約攜帶毒品前來交付（不能證明為此次賣出再為販入，認係以存貨
交付），即已著手實施販賣毒品之行為，雖因陳黃勇原無購買之真意，且意在協助警
察辦案，以求人贓俱獲，致不能真正完成販賣行為，然此次仍應論以販賣未遂。因認
上訴人確有連續販賣第一級毒品之行為，為其所憑之證據及認定之理由；而以上訴人
否認犯罪，辯稱當天攜帶毒品到場係為與陳黃勇共同施用云云，乃飾卸之詞，不可採
信等情綦詳。(二)上訴人自始即有販賣毒品之犯意，警方係為取得證據，方授意施用者
再佯稱購買，待其攜帶毒品前來，著手於販賣行為時，加以逮捕；要與行為人原無犯
罪之故意，僅因遭受陷害教唆始為之者，迥然有別。上開證據，自不能指為非法取得
之證據。(三)證人在偵查中或審判中，已經合法訊問，其陳述明確別無訊問之必要者，
不得再行傳喚，刑事訴訟法第一百九十六條定有明文。證人陳黃勇在偵審中，均經合
法訊問，無論在警訊時或偵審中，始終指認向上訴人購買海洛因，極為明確；其於第
一審法院先後到庭訊問三次（見第一審卷第六十四至六十六頁、第六十九至七十一頁
、第九十四頁），亦一貫指認向上訴人購買海洛因，不曾為不同之供述。依前揭說明
，自不得再行傳喚。上訴意旨任意指稱：陳黃勇曾於第一審證述，未向上訴人購買海
洛因云云，核與卷證不符，並非依據卷內證據資料執為指摘。上訴意旨徒憑己見，就
原判決已說明事項或屬原審採證認事職權之適法行使，任意指摘為違法，顯與法律規
定得為第三審上訴理由之違法情形，不相適合。其上訴違背法律上之程式，應予駁回
。
據上論結，應依刑事訴訟法第三百九十五條前段，判決如主文。
中      華      民      國    九十一    年      九      月    二十六    日
                              最高法院刑事第十一庭
                                  審判長法官  呂  潮  澤
                                        法官  白  文  漳
                                        法官  陳  世  雄
                                        法官  孫  增  同
                                        法官  林  開  任
      右正本證明與原本無異
                                              書  記  官
中      華      民      國    九十一    年      九      月     三十     日
